行　政　法　院　判　決　　　　　　　　　　　　　八十八年度判字第三五四九號
　　原　　　告　美商．奈克斯泰爾電信公司
　　　　　　　　　　　　　　　.
　　代　表　人　甲○○○○○○.
　　訴訟代理人　陳文郎律師
　　　　　　　　劉法正律師
　　被　　　告　經濟部智慧財產局（承受原經濟部中央標準局業務）
右當事人間因服務標章事件，原告不服行政院中華民國八十七年七月二十日台八十七
訴字第三六四五五號再訴願決定，提起行政訴訟。本院判決如左︰
　　主  文
再訴願決定、訴願決定及原處分均撤銷。
　　事  實
原告於民國八十五年三月十一日以「NEXTEL」服務標章，指定使用於商品及服務分類
表第三十八類之電信傳輸服務申請註冊。被告以其服務標章圖樣之NEXTEL與吸引力綜
合百貨股份有限公司之註冊第三○九二○號「接力NEXT」服務標章外文近似，且指定
使用於同一或類似服務，乃依商標法第七十七條準用同法第三十七條第一項第十二款
之規定予以核駁，發給第0000000號服務標章核駁審定書。原告不服，經提起
訴願、再訴願，遞遭決定駁回，遂提起行政訴訟。茲摘兩造訴辯意旨如次：
原告起訴意旨略謂︰一、本案被告及一再訴願決定機關迭次否准系爭標章註冊之申請
，乃係認定系爭之「NEXTEL」標章與據以核駁之註冊第三○九二○號「接力NEXT」服
務標章圖樣內之外文NEXT構成近似，且指定使用於同一或類似之營業。姑不論此一兩
標章圖樣構成近似之認定，是否允當。茲以該引證之註冊第三○九二○號「接力NEXT
」標章業於民國八十七年八月六日經被告機關以中台處字第八七○○六八號服務標章
撤銷處分書，撤銷其專用權在案。是依鈞院五十七年判字第九十五號判例「商標在核
准註冊以前，尚屬準備註冊之程序，必自註冊之日始取得商標專用權。申請註冊之商
標，在註冊程序未終結前，法律或事實有所變更時，主管機關應依變更後之法律或事
實處理。」之要旨，與七十四年判字第二○○六號判決中所稱：「惟據以核駁之註冊
第一五二二○八號商標，於本案核駁後，因有違商標法第三十一條第一項第二款之規
定，經被告機關依職權予以撤銷其註冊，業據原告提出被告機關11.13.標商20.字第二
七八五號簡便行文表為證。是本件據以核駁之前提事實已有變更，徵諸首揭判例意旨
，自應依變更後之事實辦理，亦即本件現已無商標法第三十七條第一項第十二款前段
規定之適用，從而原處分及訴願、再訴願決定均失其依據。」之案例。是不論本案一
再訴願決定及原處分之適法性如何，均無再行維持之必要。理應依法撤銷，以資適法
等語。
被告答辯意旨略謂︰按服務標章圖樣「相同或近似於他人同一營業或類似營業之註冊
服務標章，及其註冊標章期滿失效後未滿二年者」，不得申請註冊，為核駁審定時，
為商標法第七十七條準用同法第三十七條第一項第十二款所規定。又服務標章在外觀
、觀念或讀音方面有一近似者，即為近似之服務標章；而服務標章圖樣上之外文字母
相同、排列各異，或僅少數字母不同，外觀有致混同誤認之虞者，為近似之標章。本
件「NEXTEL」服務標章圖樣上之外文「NEXTEL」與註冊第三○九二○號「接力NEXT」
服務標章之外文，二者均有相同之「NEXT」，異時異地隔離觀察，外觀上難謂無使人
混同誤認提供服務來源之虞，應屬近似之服務標章，復均指定使用於同一或類似之服
務，自有首揭法條之適用。至原告所稱已就據以核駁服務標章申請撤銷一節，經查屬
實，本局並將公告撤銷於八十七年十二月一日第二十五第二十三期商標公報等語。
    理  由
一、按商標在核准註冊以前，尚屬準備註冊之程序，必須自註冊之日始取得商標專用
權。申請註冊之商標，在註冊程序未經終結前，法律或事實有所變更時，主管機關應
依變更之法律或事實處理，本院著有五十七年判字第九五號判例。本案原告前以「NE
XTEL」服務標章，指定使用於依商標法施行細則第四十九條所定商品及服務分類表中
第三十八類之電信傳輸服務營業，向被告提出註冊之申請。案經被告審查後，以本件
服務標章圖樣上之外文NEXTEL與註冊第三○九二○號「接力NEXT」服務標章圖樣內之
外文NEXT構成近似，且指定使用於同一或類似之營業，乃依商標法第七十七條準用同
法第三十七條第一項第十二款之規定，以第二三○五四號服務標章核駁處分書為核駁
之處分，固非無見。惟本案據以核駁之註冊第三○九二○號商標，於本案核駁後，因
有違商標法第三十一條第一項第二款之規定，經原告聲請被告機關予以撤銷註冊，業
據原告提出被告機關中台處字第八七○○六八號服務標章撤銷處分書影本附為證，
復為被告所是認；是本件據以核駁之前提事實已有變更，徵諸首開判例意旨，自應依
變更後之事實辦理，亦即本件現已無商標法第三十七條第一項第十二款前段規定之適
用，從而原處分及訴願、再訴願決定均失其依據，原告執以指摘非無理由。原處分所
為核駁決定既有可議，一再訴願決定，亦均無可維持。爰撤銷一再訴願決定及原處分
，由被告另為適法處分。
據上論結，本件原告之訴為有理由，爰依行政訴訟法第二十六條前段，判決如主文。
中    華    民    國     八十八      年      九      月      三十       日
                    行 政 法 院 第 四 庭
                                審 判 長 評  事      葉  振  權
                                         評  事      趙  永  康
                                         評  事      吳  明  鴻
                                         評  事      陳  光  秀
                                         評  事      尤  三  謀
右  正  本  證  明  與  原  本  無  異
                                         法院書記官  葛  雅  慎
中    華    民    國     八十八      年      十      月       二        日
      附 圖 一                       附 圖 二
                                     註冊第30920號服務標章
~[g;h:\scn\88\00000000.1;;1700]
~[g;h:\scn\88\00000000.2;1700;1700]
